【裁判字號】    98,簡上,376
【裁判日期】    980616
【裁判案由】    詐欺
【裁判全文】
臺灣桃園地方法院刑事判決             98年度簡上字第376號
上  訴  人
即  被  告  甲○○
上列上訴人即被告因詐欺案件，不服本院民國98年2月10日98年
度桃簡字第124號第一審判決（聲請簡易判決處刑書案號：97年
度偵字第24102號），提起上訴，本院管轄之第二審合議庭判決
如下：
    主  文
上訴駁回。
    事實及理由
一、案經本院審理結果，原審固有疏未細究檢察官聲請簡易判決
    處刑書率植玉山銀行南崁分行帳號0000000000000號帳戶（
    下稱系爭帳戶）存摺、金融卡及金融卡密碼交付日期「民國
    97年9月24日前某日」過於簡略而應更正為「97年9月15日至
    97年9月24日間某日」之瑕疵，尚未影響全案情節與判決本
    旨，揆核其餘認事用法暨刑罰量度盡無不合遂予維持，茲引
    用附件原審判決書所記載之事實、證據及理由外，另補充：
  (一)論諸證人即被害人乙○○於司法警察調查中所為之證詞、帳
    戶開設資料上載被告甲○○本人填寫以外之內容，縱屬被告
    以外之人於審判外之言詞或書面陳述，閱以當事人於本院審
    理中未予爭執，進者被告於本院準備程序中同意援為證據，
    本院盱衡各該陳述作成時之情況要無不妥之處，適為本案證
    據，依刑事訴訟法第159條之5第1項規定，得為證據；次論
    帳戶交易明細紀錄、匯款通知單據，著係非供述性證據，況
    無違背法定程序取得之情形，依刑事訴訟法第158條之4反面
    規定，洵具證據能力。
  (二)訊據被告雖坦承其所開立系爭帳戶資料為己保管使用之事實
    ，惟矢口否認有何幫助詐欺犯行，辯稱：其於97年9月26日
    接獲銀行行員通知系爭帳戶淪為誆詐被害人匯款之用，始告
    察覺原放機車置物箱篋中系爭帳戶存摺、金融卡及金融卡密
    碼便箋不意遭竊，未涉交付系爭帳戶資料或可預見係供他人
    誆詐用途云云。經查：
  (1)有關證人乙○○委於97年9月24日遭人詐騙繼之匯款新臺幣
    2萬9,982元至系爭帳戶等節，業據渠於警詢中指述綦詳，揚
    有警詢筆錄在卷為憑，甚且別有帳戶開設資料、帳戶交易明
    細紀錄、匯款通知單據資佐，向為被告所不否認，此部分事
    實首得認定乏晦。
  (2)被告縱以嗣於97年9月26日發覺系爭帳戶資料遭竊置辯，然
    忖系爭帳戶不常使用甚閱帳戶餘額僅餘48元，列有帳戶交易
    明細紀錄以徵，觀其特將系爭帳戶資料攜帶遊走，而就發覺
    遭竊情狀忽稱係受銀行行員聯絡轉告、忽稱係為提領款項尋
    覓不著、忽稱係其眼見機車置物箱篋已被撬開即知，說法反
    覆漠視系爭帳戶餘額頗少致礙達成提領款項功能，未存隨車
    傍身帶同系爭帳戶資料之需要，舉止居心滋生疑竇可見一斑
    ，又其既陳乃於97年9月26日機車置物箱篋方為撬開，未能
    合理解釋何以俾使詐騙集團成員事先利用充作人頭帳戶，豈
    容諉託不知系爭帳戶資料去向徒以失竊泛言，諸項辯解架構
    表象顯與社會常情有異，參其先於警詢中敘以「（問：那現
    在該本銀行帳戶存摺及提款卡在何處？）存摺、提款卡於97
    年9月26日發現遺失。」等語，誠違其於檢察官偵訊中改稱
    「（問：上開帳戶之存摺、提款卡、密碼何在？）遺失，密
    碼幾號我忘記了，我將密碼條、存摺、提款卡放在機車置物
    廂內。」「（問：何時發現遺失？）日期我忘記了，我要領
    錢時，才發現不見。」等語，悉見其於警詢中為警提問後仍
    對遺失經過概予隱略不表，更與其於本院準備程序中確認內
    容揭示系爭帳戶未有薪資轉入得以提領情詞相互齟齬，倘非
    脫免己罪當無於檢察官偵訊中謊稱提領款項云云迄於本院審
    理中飾行更易前詞之理，是其謅詞遮掩係圖自免於責灼明，
    難謂欠缺提供系爭帳戶幫助詐欺取財之未必故意，益證本案
    係其提供系爭帳戶資料交付詐騙集團成員無訛，所辯俱為事
    後卸責之詞不值允納。
  (3)析論開設金融帳戶及請領存摺、金融卡，均係針對個人社會
    信用予以資金流通之管道，具有強烈屬人性格，金融帳戶作
    為個人理財工具，開設請領實無任何特殊限制，民眾皆得以
    存入最低開戶金額之方式申辦取得，亦得於不同金融機構取
    得數筆帳戶加以使用，此乃眾所週知之事，揆諸一般常識，
    極易判斷刻意收集他人帳戶係為規避存款、提款路徑遭受偵
    查機關循線追查資金流向，自可產生收集他人帳戶當與不法
    犯罪目的有所關連之合理懷疑，在日常經驗中不法之徒利用
    人頭帳戶進行之不法行為，最常見者不外詐騙他人錢財，屢
    經傳播媒體多次報導、政府機關廣為宣導，稍具知識之人對
    該情形絕難藉詞懵懂，至存摺、金融卡及金融卡密碼咸係密
    切關乎個人隱私之重要物件，衷非基於特殊目的或情誼斷無
    任意交由他人保管或使用之念，被告身為智慮正常之成年人
    ，歷有工作經驗確非不通社會世情，故其對將系爭帳戶資料
    交付他人便有可能遭詐欺者用作詐取財物之工具等情有所預
    見而為，心有容認犯罪事實發生之未必故意足可瞭然。
  (4)綜上各節，本案事證已臻明確，被告犯行堪以認定，應予依
    法論科。
二、考之被告上訴請求改判，猶以迭得原審及本院闡述翔實詳如
    前述等節執見，為無理由，應予駁回。
據上論斷，應依刑事訴訟法第455條之1第1項、第3項、第368條
、第373條，判決如主文。
本案經檢察官林安紜到庭執行職務。
中    華    民    國    98    年    6     月    16    日
                  刑事第一庭  審判長法  官  曾淑華
                                    法  官  鄭吉雄
                                    法  官  俞力華
以上正本證明與原本無異。
不得上訴。
                                    書記官  資念婷
中    華    民    國    98    年    6     月    25    日
附錄本案論罪科刑法條
 中華民國刑法第339條
（普通詐欺罪）
意圖為自己或第三人不法之所有，以詐術使人將本人或第三人之
物交付者，處5年以下有期徒刑、拘役或科或併科1,000元以下罰
金。
以前項方法得財產上不法之利益或使第三人得之者，亦同。
前2項之未遂犯罰之。


司法院資訊處製作；財團法人民間司法改革基金會備份。
